【裁判字號】    95,訴,243
【裁判日期】    950330
【裁判案由】    毒品危害防制條例等
【裁判全文】
臺灣桃園地方法院刑事判決               95年度訴字第243號
公  訴  人  臺灣桃園地方法院檢察署檢察官
被      告  丁○○
指定辯護人  本院公設辯護人  丙○○
上列被告因毒品危害防制條例等案件，經檢察官提起公訴（94年
度偵字第18323 號），本院判決如下：
    主  文
丁○○運輸第一級毒品，處有期徒刑玖年。扣案之第一級毒品海
洛因柒包（驗餘淨重壹肆參點壹柒公克，純度百分之柒玖點壹伍
，純值淨重壹壹參點參貳公克）沒收銷燬之；扣案之外包裝即塑
膠袋柒個、短褲壹件、安全鞋《球鞋》壹雙、底片盒壹個、口罩
壹個均沒收。
    事  實
一、丁○○（施用毒品部分，檢察官另案偵辦中）明知海洛因係
    毒品危害防制條例第2 條第2 項第1 款規定之第一級毒品，
    亦係懲治走私條例第2 條第1 項所稱之管制進口物品，因其
    有施用海洛因之習慣，竟於民國94年10月16日搭乘泰國航空
    公司TG-637號班機前往泰國曼谷，旋轉機前往泰國北部清萊
    市，住進不詳店名飯店，翌日（即94年10月17日，起訴書誤
    載為同年月18日）搭乘計程車外出遊憩，途中該不詳年籍之
    計程車司機，向其兜售毒品海洛因1 小包（重量不詳），丁
    ○○以泰幣500 元購入後，帶往住宿飯店內供己施用，認純
    度不錯。迨於同年月18日（起訴書誤載為同年月20日），丁
    ○○即前往其住宿飯店外計程車招呼站，向該不詳年籍計程
    車司機，以新台幣（下同）1 萬元價格購得毛重158 公克（
    驗餘淨重143.17公克、空包裝重14.73 公克，純度79.15%，
    純值淨重113.32公克）後，基於運輸海洛因及私運管制物品
    進口之犯意，將購得海洛因帶回住宿飯店房間內分裝成7 包
    ，其中1 包藏放於所攜帶1 件短褲內口袋、1 雙安全鞋（球
    鞋）兩支鞋內各藏放2 包、1 個底片盒內藏放1 包及1 個口
    罩內藏放1 包後，將短褲、安全鞋放入行李箱內，而底片盒
    、口罩則放入手提包內。嗣於同年月20日前往泰國曼谷搭乘
    泰國航空公司TG -636 號班機，於同日23時許自桃園縣大園
    鄉中正國際機場入境，而運輸、私運上開海洛因毒品進入臺
    灣。嗣法務部調查局航業海員調查處監聽販毒集團，得知丁
    ○○與該集團通訊將前往泰國，遂將之列為嚴檢對象，並通
    知財政部台北關稅局，及請求法務部調查局桃園縣調查站協
    助偵辦，迨丁○○於入境證照查驗後，即被帶至財政部台北
    關稅局檢查室，並通知法務部調查局桃園縣調查站派駐機場
    人員前來會同檢查其行李，其間經關員在其所攜帶託運行李
    內之短褲口袋、安全鞋內，分別取出1 包、4 包（兩支鞋內
    各藏放2 包）毒品海洛因後，再詢問丁○○是否還有藏放毒
    品海洛因，丁○○即主動自手提包內取出藏放於底片盒及口
    罩內海洛因個1 包，及上揭藏放海洛因之物品。
二、案經報告臺灣桃園地方法院檢察署檢察官偵查起訴。
    理  由
一、訊據被告丁○○雖坦承於上揭時地，夾藏私運管制進口物品
    海洛因進口，但否認有運輸第一級毒品海洛因之犯行，辯稱
    ：伊攜帶海洛因純粹是自己要吸食，沒有運輸毒品的意思云
    云。公設辯護人則辯稱：被告可能符合自首要件云云。經查
    ：
(一)被告於94年10月16日搭機前往泰國曼谷，旋轉機前往泰北清
    萊市，住進不詳店名飯店，翌日（94年10月17日）搭乘計程
    車外出遊憩，途中先向對其兜售之不詳年籍計程車司機購買
    海洛因1 小包，帶往住宿飯店內供己施用，認純度不錯。再
    於同年月18日即前往住宿飯店外計程車招呼站，向該不詳年
    籍司機，以1 萬元價格購得海洛因毛重158公克 （驗餘淨重
    143.17公克）後，帶回住宿飯店房間內分裝成7 包，其中1
    包藏放於所攜帶1 件短褲內口袋、1 雙安全鞋（球鞋）兩支
    鞋內各藏放2 包、1 個底片盒內藏放1 包及1 個口罩內藏放
    1 包後，將短褲、安全鞋放入行李箱內，而底片盒、口罩則
    放入手提包內，而於同年月20日搭機返回臺灣，於同日23時
    許自桃園縣大園鄉中正國際機場入境臺灣，而運輸、私運前
    開海洛因進入臺灣，因被告已遭列入嚴檢對象，經海關人員
    會同調查局人員查獲等情，迭據被告於法務部調查局航業海
    員調查處詢問、檢察官訊問及本院審理時陳述在卷（見偵卷
    第5 頁正、背面、第18、19頁、第30頁，本院卷第68頁）；
    核與證人即法務部調查局航業海員調查處乙○○調查員、證
    人即桃園縣調查站黃璇坤調查員、證人即檢查之財政部台北
    關稅局關員甲○○於本院審理時證述情節相符（見本院卷第
    53至62頁）。並有台北關稅局扣押貨物、運輸工具收據及搜
    索筆錄1 份、法務部調查局航業海員調查處查獲涉嫌毒品危
    害防制條例毒品初步鑑驗報告單1 份、被告及海洛因照片3
    張，及財政部台北關稅局於95年3 月2 日以北普稽字第0951
    004543號函覆本院之中正國際機場入出境服務檢查通知單（
    同嚴檢、注檢單）1 份（見偵卷第12-1、13、14頁、本院卷
    第41、42頁）在卷可稽，及上揭海洛因、包裝（短褲1 件、
    安全鞋《球鞋》1 雙、底片盒1 個、1 個口罩1 個）扣案可
    資佐證。
(二)本案查獲之白色粉末狀物毛重158 公克，有法務部調查局航
    業海員調查處扣押物品目錄表在卷可稽（見偵卷第7 頁）；
    嗣經送法務部調查局鑑定結果，檢出含有第一級毒品海洛因
    成分，驗餘淨重143.17公克（空包裝重《即外包裝7 個塑膠
    袋》14.73 公克，純度79.15%，純值淨重113.32公克），有
    該局94年12月12日調科壹字第080010366 號鑑定通知書1 份
    在卷可稽（見偵卷第37頁）。是被告之自白應屬可信，其自
    泰國攜帶運輸、私運進入臺灣之物品確係第一級毒品海洛因
    ，亦可認定（被告施用第一級毒品部分，有尿液鑑定報告在
    卷可查，業經檢察官另案偵辦中）。
(三)被告雖辯稱：伊係自用，沒有運輸毒品的意思云云。惟按懲
    治走私條例第3 條第1 項之運送走私物品罪，並不以運送他
    人所有或持有之走私物品為限，即為自己運送者，亦包括在
    內，故不論運送人係為他人運送或為自己運送，均應成立運
    送走私物品罪（最高法院84年台覆字第2525號判例要旨參照
    ）。而懲治走私條例第2 條規定之「私運」及毒品危害防制
    條例第4 條所規定之「運輸」，兩者用語雖有不同，惟其意
    義相同，均指「未經許可，將物品由一地轉運輸送至另一地
    而言。又毒品危害防制條例之運輸毒品罪，所稱之「運輸」
    係指轉運輸送而言，不以國外輸入國內或國內輸出國外者為
    限，其在國內運送者，亦屬之，至於運輸之動機、目的是否
    意在為己或為他人，運輸之方法為海運、空運、陸運或兼而
    有之，均非所問。至零星夾帶或短途持送者，雖得斟酌實際
    情形，依持有毒品罪論科，但仍以無運輸或販賣之意圖者為
    限（司法院院解字第3541號解釋、最高法院92年台上字第53
    99號判決要旨參照）。本件依被告所辯，其購買海洛因雖係
    為自己施用，然據其供陳原購買之海洛因毛重約為158 公克
    ，自泰國攜帶海洛因進入臺灣經查獲，依本院職務上所知悉
    施用第一級毒品海洛因之人每日用量約在0.1 公克至0.5 公
    克（有摻合物，非純質），而以最高劑量0.5 公克計算，該
    等入境被查扣之第一級毒品海洛因，足足可供1 人施用約31
    6 日以上，數量自難認為微少，已非所謂「零星夾帶」之情
    形。再稽之被告係搭飛機自泰北地區輾轉經由泰國曼谷市○
    ○○○○路程非短，亦非「短途持送」可比；依其攜帶大量
    第一級毒品海洛因跨越國際司法管轄權區域，進入臺灣地區
    觀之，自有漫延毒禍之虞，而難認無運輸毒品之犯意，其行
    為已該當運輸第一級毒品罪之構成要件。被告所辯：伊係自
    用，沒有運輸毒品的意思云云，實無足採。
(四)公設辯護人雖辯稱：被告可能符合自首要件云云。惟按刑法
    第62條前段規定對於未發覺之罪自首而受裁判者，減輕其刑
    。其所謂發覺，固非以有偵查犯罪權之機關或人員確知其人
    犯罪無誤為必要，而於對其發生嫌疑時，即得謂為已發覺，
    此項對犯人之嫌疑，倘有確切之根據得為合理之可疑者，即
    已足當之。本件被告因運輸、私運毒品海洛因入境，於94年
    10月20日入境中正機場時遭查獲，而被告之所以在機場即遭
    查獲，乃係因法務部調查局航業海員調查處監聽販毒集團時
    ，監聽得知被告與之通聯，即將前往泰國，懷疑被告前往該
    處購毒運輸入境，並列入嚴檢對象，已據證人乙○○於本院
    審理時結證在卷（見本院卷第53、54頁）。且被告於入境中
    正機場經海關關員甲○○帶往海關檢查室，會同桃園縣調查
    站人員黃璇坤檢查時，經甲○○先自其託運行李中之短褲、
    安全鞋內取獲海洛因後，經海關人員甲○○詢問還有無其他
    毒品後，始自行從手提包取出另2 包海洛因，並經甲○○詢
    問查獲東西是否為海洛因，被告始回答是等情，亦據證人甲
    ○○於本院審理時證述明確（見本院卷第59、60頁）。而證
    人黃璇坤亦於本院審理時證稱：「（在證人甲○○打開被告
    行李找到白色粉末時，你有無懷疑那是什麼東西？）依照我
    個人辦案經驗，我懷疑那是海洛因毒品。」、「（依據什麼
    辦案經驗認為那是疑似海洛因毒品？）一、白色粉末。二、
    因為被告被列為毒品案件嚴檢對象。」等情在卷（見本院卷
    第61頁）。足見於被告於自其手提包取出2 包海洛因前，有
    偵查犯罪權之上揭法務部調查局人員即已對被告運輸毒品，
    有所根據而得合理懷疑，並發覺其運輸毒品入境，是被告所
    為尚與自首之要件不符，公設辯護人容有誤會。
(五)綜上所述，被告所辯顯為飾卸之詞，委無足採。本件事證明
    確，被告前開犯行可以認定。
二、查海洛因係毒品危害防制條例第2 條第2 項第1 款規定之第
    一級毒品，亦係行政院依懲治走私條例第2 條第4 項授權公
    告之甲類第四款管制進出口物品，依法不得持有、運輸或私
    運進口。核被告夾藏海洛因自泰國搭機，入境台灣之行為，
    係犯毒品危害防制條例第4 條第1 項之運輸第一級毒品罪、
    懲治走私條例第2 條第1 項之私運管制物品進口罪。至被告
    持有第一級毒品之低度行為，應為運輸之高度行為吸收，不
    另論罪。被告一行為同時觸犯上開2 罪，為想像競合犯，應
    依刑法第55條規定，從一重之運輸第一級毒品罪處斷。又運
    輸海洛因係最輕本刑為無期徒刑之重罪，而被告此次所運輸
    之海洛因驗餘淨重143.17公克，雖非微量，惟以運輸第一級
    毒品罪而言，其數量非甚鉅，與一般毒梟運輸毒品少者數百
    公克，多者以公斤計比較，其情節尚屬輕微；再依其所述，
    其攜帶入境之毒品全係為供已施用，是被告之犯罪情節尚堪
    憫恕，即科以最輕之刑，仍嫌過重，爰依刑法第59條規定酌
    減其刑。審酌被告犯罪之動機、目的、私運毒品進入臺灣之
    海洛因數量非甚鉅、其犯罪後對於犯罪過程尚能坦白陳述，
    犯後態度尚良好等情狀，量處如主文所示之刑。扣案上述海
    洛因係屬第一級毒品，應依毒品危害防制條例第18條第1 項
    前段規定，諭知沒收銷燬之。扣案海洛因包裝即外包裝塑膠
    袋7 個、短褲1 件、安全鞋《球鞋》1 雙、底片盒1 個、口
    罩1 個，均係被告所有，用以運輸毒品所用之物，應依同條
    例第19條第1 項諭知沒收。
據上論斷，應依刑事訴訟法第299 條第1 項前段，毒品危害防制
條第4 條第1 項、第18條第1 項前段、第19條第1 項，懲治走私
條例第2 條第1 項、第11條，刑法第11條前段、第55條、第59條
，判決如主文。
本案經檢察官趙燕利到庭執行職務。
中    華    民    國    95    年    3     月    30    日
                    刑事第五庭審判長法  官  潘政宏
                                    法  官  張明儀
                                    法  官  邱滋杉
以上正本證明與原本無異。
如不服本判決，應於判決送達後十日內向本院提出上訴狀（應附
繕本），上訴於臺灣高等法院。
                                    書記官  邱仲騏
中    華    民    國    95    年    3     月    30    日
附本件論罪科刑依據之法條：
毒品危害防制條例第四條第一項
製造、運輸、販賣第一級毒品者，處死刑或無期徒刑；處無期徒
刑者，得併科新台幣一千萬元以下罰金。
懲治走私條例第二條第一項
私運管制物品進口、出口逾公告數額者，處七年以下有期徒刑，
得併科新台幣三百萬元以下罰金。


司法院資訊處製作；財團法人民間司法改革基金會備份。
